【裁判字號】    95,易,880
【裁判日期】    950929
【裁判案由】    竊盜
【裁判全文】
臺灣彰化地方法院刑事判決               95年度易字第880號
公  訴  人  臺灣彰化地方法院檢察署檢察官
被      告  乙○○
            甲○○
上列被告等因竊盜案件，經檢察官提起公訴（95年度偵字第6100
、6588號），本院判決如下：
    主  文
乙○○、甲○○共同連續攜帶兇器竊盜電線，各處有期徒刑拾月
。扣案之剪刀、鉗子各壹支，均沒收。
    事  實
一、乙○○、甲○○共同基於意圖為自己不法所有之概括犯意聯
    絡：(一)先於民國95年6月30日凌晨零時30分許，由甲○○駕
    駛車牌號碼CL-2322號自用小客車搭載乙○○，並攜帶其所
    有或甲○○所有客觀上具危險性足供兇器使用之剪刀、鉗子
    各1支及鐵條2支（鐵條未扣案），至彰化縣大城鄉潭漧村民
    生巷附近，推由乙○○下車，甲○○則駕車在附近巡繞，乙
    ○○乃以上開鐵條攀爬上電線桿（電桿桿號為：(1)48X9K167
    5HA31、(2)48X7K 1675GA43、(3)42X8Z8），並以剪刀或鉗子
    剪斷電纜線之方式，接續竊取臺灣電力股份有限公司（下稱
    臺電公司）所有之電纜線（22平方PVC）1批，得手後，乙○
    ○旋以電話聯絡甲○○前來搭載之；(二)復於同日凌晨2時30
    分許，甲○○駕車搭載乙○○離去上開地點，而行經彰化縣
    大城鄉潭漧村濁水溪旁土地公廟附近時，又承前揭犯意之聯
    絡，惟改由甲○○下車，以上開鐵條攀爬上電線桿（電桿桿
    號為：(1)SZ7.5A93、(2)KB68），並以剪刀或鉗子剪斷電纜線
    之方式，竊取臺電公司所有之電纜線（22平方PVC）1批得手
    ，共計竊得臺電公司所有之電纜線120公斤【價值約新臺幣
    （下同）14,760元】。嗣於同日上午6時30分許，甲○○駕
    駛上開自用小客車載運已削去外皮之電纜線（銅線）準備前
    往變賣時，在彰化縣溪湖鎮○○里○○路西湖游泳池停車場
    前，為警查獲，並扣得上開鉗子、剪刀各1支，及電纜線外
    皮5片暨已削去外皮之電纜線（銅線）4大袋（電纜線4大袋
    均已發還）。
二、案經彰化縣警察局溪湖分局報請臺灣彰化地方法院檢察署檢
    察官偵查起訴。
    理  由
壹、證據能力部分：
    本案全部卷證所涵括之供述證據及非供述證據，公訴人、被
    告均不爭執其證據能力，而依刑事訴訟法第159條之5規定「
    被告以外之人於審判外之陳述，雖不符前四條之規定，而經
    當事人於審判程序同意作為證據，法院審酌該言詞陳述或書
    面陳述作成時之情況，認為適當者，亦得為證據。當事人、
    代理人或辯護人於法院調查證據時，知有第一百五十九條第
    一項不得為證據之情形，而未於言詞辯論終結前聲明異議者
    ，視為有前項之同意」，是後述所引用證據之證據能力均無
    疑義，合先敘明。
貳、本院論罪科刑部分：
一、上開犯罪事實，業據被告乙○○、甲○○2人分別於警詢、
    偵查中及本院準備程序及審理時坦承不諱，且互核相符，並
    經證人即臺電公司人員陳水生於警詢中指證綦詳，復有贓物
    認領保管單1紙、秤量傳票1紙、被告2人庭繪之現場圖1紙及
    查獲照片10張附卷可稽，暨鉗子、剪刀各1支及電纜線塑膠
    皮5片扣案可資佐證，足徵被告2人之自白與事實相符，堪以
    採信。本件事證已臻明確，被告2人上開犯行堪予認定。
二、我國刑法於94年2月2日修正公布，95年7月1日施行（下稱新
    法；修正前刑法下稱舊法）後，依最高法院95年度第8次刑
    事庭會議決議內容，有關新舊法之適用原則如下：
    (一)新法第2條第1項之規定，係規範行為後法律變更所生新舊
      法律比較適用之準據法，於新法施行後，應適用新法第2
      條第1項之規定，為「從舊從輕」之比較。
    (二)基於罪刑法定原則及法律不溯及既往原則，行為之處罰，
      以行為時之法律有明文規定者為限，必行為時與行為後之
      法律均有處罰之規定，始有新法第2條第1項之適用。
    (三)比較時應就罪刑有關之共犯、未遂犯、想像競合犯、牽連
      犯、連續犯、結合犯，以及累犯加重、自首減輕暨其他法
      定加減原因（如身分加減）與加減例等一切情形，綜其全
      部罪刑之結果而為比較。
    (四)從刑附屬於主刑，除法律有特別規定者外，依主刑所適用
      之法律。
    查本件被告2人行為後，刑法關於共同正犯及連續犯部分等
    規定均有修正，依前揭最高法院95年度第8次刑事庭會議決
    議內容，應綜其全部罪刑之結果而為比較後，始得判斷應適
    用新法或舊法，經本院為如附表所示之比較後，認本件依刑
    法第2條第1項前段，就以下共同正犯及連續犯部分等適用，
    均應依舊法。
三、按刑法第321條第1項第3款之攜帶兇器竊盜罪，係以行為人
    攜帶兇器竊盜為其加重要件，此所謂兇器，其種類並無限制
    ，凡客觀上足以對人之生命、身體、安全構成威脅，具有危
    險性之兇器均屬之，且須行竊時攜帶此種具有危險性之兇器
    為已足，並不以攜帶之初有行兇之意圖為必要（參見最高法
    院79年臺上字第5253號判例要旨）。被告2人共同竊取上開
    臺電公司之電纜線時，係持用剪刀、鉗子及鐵條竊取，而剪
    刀、鉗子及鐵條均係屬金屬材質且質重銳利，咸屬客觀上足
    以傷害人之生命、身體之器械，顯為具有危險性之兇器。又
    按竊盜或損壞電桿、電線、變壓器或其他供電設備者，依刑
    法之規定從重處斷，電業法第105條定有明文。經查，前揭
    犯罪事實欄一編號(一)、(二)所示之22平方PVC電線，均為臺電
    公司所有之電線等情，業據證人陳水生於警詢中證述明確，
    應為該條所定之電線無訛。是核被告2人所犯上開竊盜行為
    ，均係犯刑法第321條第1項第3款之攜帶兇器竊盜罪及電業
    法第105條之竊盜供電設備罪，該電業法條之規定係刑法竊
    盜罪之特別規定，為法規競合，應優先適用電業法規定，係
    犯電業法第105條之竊盜電線罪，應依刑法第321條第1項第3
    款之攜帶兇器竊盜既遂罪從重處斷。檢察官起訴認被告係犯
    刑法第321條第1項第3款之罪，而漏未論載電業法第105 條
    ，尚有未洽，惟其基本事實同一，本院自應予審理，並變更
    其起訴法條（本院亦當庭諭知被告上開法條）。被告2人就
    上開竊盜犯行，有犯意聯絡及行為分擔，為共同正犯。又按
    連續犯之成立，除主觀上須基於一個概括之犯意外，客觀上
    須先後數行為，逐次實施而具連續性，侵害數個同性質之法
    益，其每一前行為與次行為，依一般社會健全觀念，在時間
    差距上，可以分開，在刑法評價上，各具獨立性，每次行為
    皆可獨立成罪，構成同一之罪名，始足當之；如數行為於同
    時同地或密切接近之時地實施，侵害同一之法益，各行為之
    獨立性極為薄弱，依一般社會健全觀念，在時間差距上，難
    以強行分開，在刑法評價上，以視為數個舉動之接續施行，
    合為包括之一行為予以評價，較為合理，則屬接續犯，而為
    包括之一罪（最高法院86年台上字第3295號判例意旨可資參
    照）。查被告2人於上開犯罪事實欄一編號(一)所為之竊盜行
    為，雖係竊盜在不同位置之電纜線，惟該2地點均係在彰化
    縣大城鄉潭漧村民生巷附近，被告等在第1處位置即可看見
    第2處位置之電纜線，2地相隔不遠，又被告2人在此2地點之
    犯罪時間之差距甚為密切接近，且所侵害係同一之法益，各
    行為之獨立性極為薄弱，依上開說明，應視為數個舉動之接
    續施行，合為包括之一行為予以評價，較為合理，此部分應
    屬接續犯，而為包括之一罪。另被告2人係於駕車離去上開
    犯罪事實欄一編號(一)之地點後，行經編號(二)之地點時見到該
    處有電纜線，始復承竊盜之犯意，而為該竊盜行為，是被告
    2人先後於前述編號(一)、(二)所示之時、地所犯攜帶兇器竊盜
    電線罪，時間緊接，所犯又係基本構成要件相同之罪名，顯
    係基於概括犯意為之，應依修正前刑法第56條連續犯之規定
    ，論以一罪，並加重其刑。爰審酌被告2人之素行、智識程
    度、犯罪之動機、目的、手段，其等所竊取之上揭財物價值
    ，又竊取電線造成民眾用電不便，影響臺電公司之正常營運
    ，所生之危害較一般竊盜案件為嚴重，理應從重量刑，然本
    院參酌被告2人犯後均能坦承犯行、態度良好，而所竊物品
    業經被害人取回等一切情狀，各量處如主文所示之刑。至被
    告所有持以行竊之上揭剪刀及鉗子各1支，分別為被告乙○
    ○或甲○○所有之物，並均係供本案犯罪所用之物，業據彼
    等供明在卷，爰依修正前刑法第38條第1項第2款規定併予宣
    告沒收。末查被告2人雖另使用鐵條2支以攀爬上電線桿，惟
    該鐵條2支均未扣案，亦乏證據足資證明該鐵條2支尚未滅失
    ，為免執行困難，本院自不為沒收之諭知，併此敘明。
四、公訴意旨另謂：被告乙○○、甲○○2人於95年6月14日凌晨
    4時許，在彰化縣大城鄉潭漧村民生巷附近之產業道路旁，
    攜帶客觀上足供作兇器使用之鉗子、剪刀各1支，推由乙○
    ○下手剪斷臺電公司所有之電纜線，而由甲○○駕車把風接
    應之方式，共同竊取臺電公司所有之電纜線，得手後，在彰
    化縣溪湖鎮「溪湖汽車旅館」內，合力將電纜線外皮削除後
    ，再載往台中市○○路旁，變賣予不詳姓名年籍之人，得款
    6,000元，均已朋分花用殆盡，因認被告乙○○、甲○○2人
    此部分亦涉犯刑法第321條第1項第3款之加重竊盜罪。訊據
    被告2人均堅決否認有何上開犯行，均辯稱：伊等並無於95
    年6月14日凌晨4時許，共同去竊取電纜線，僅有於95年6月
    30日凌晨，竊取上開犯罪事實欄一編號(一)、(二)所示之電纜線
    等語。經查：按被告或共犯之自白，不得作為有罪判決之唯
    一證據，仍應調查其他必要之證據，以察其是否與事實相符
    ，刑事訴訟法第156條第2項定有明文。是被告或共犯雖經自
    白，仍應調查其他必要之證據，以察其是否與事實相符。立
    法目的乃欲以補強證據擔保自白之真實性；亦即以補強證據
    之存在，藉之限制自白在證據上之價值。而所謂補強證據，
    則指除該自白本身外，其他足資以證明自白之犯罪事實確具
    有相當程度真實性之證據而言。雖其所補強者，非以事實之
    全部為必要，但亦須因補強證據與自白之相互利用，而足使
    犯罪事實獲得確信者，始足當之（最高法院93年度台上字第
    4221號判決意旨可資參酌）。又認定犯罪事實所憑之證據，
    雖不以直接證據為限，間接證據亦包括在內，然而無論直接
    證據或間接證據，其為訴訟上之證明，須於通常一般人均不
    致有所懷疑，而得確信其為真實之程度者，始得據為有罪之
    認定，倘其證明尚未達到此一程度，而有合理之懷疑存在時
    ，即難遽採為不利被告之認定（最高法院76年台上字第4986
    號判例要旨參照）。另按刑事訴訟法第161條已於91年2月8
    日修正公布，其第1項規定檢察官就被告犯罪事實，應負舉
    證責任，並指出證明之方法。因此，檢察官對於起訴之犯罪
    事實，應負提出證據及說服之實質舉證責任。倘其所提出之
    證據，不足為被告有罪之積極證明，或其指出證明之方法，
    無從說服法院以形成被告有罪之心證，基於無罪推定之原則
    ，自應為被告無罪判決之諭知（最高法院92年台上字第128
    號判例要旨參照）。查公訴人認被告2人涉犯此部分之犯罪
    事實，僅係以被告甲○○於警詢及第1次偵查中之自白為其
    唯一論據，然被告甲○○於本院準備程序及審理時均堅詞否
    認有為此部分之竊盜犯行，而被告乙○○則於偵查中、本院
    準備程序及審理時自始至終均否認有為此部分之竊盜犯行，
    且此部分並無被害人或其他證人之證詞可以證明被告2人確
    有涉犯此部分之犯行，又無其他書證或物證等可資補強被告
    甲○○於警詢及第1次偵查中之自白，自難逕認被告2人有為
    此部分之竊盜犯行，此外，本院復查無其他積極證據足資證
    明被告乙○○、甲○○2人涉有此部分犯行，本應為無罪之
    諭知，惟因檢察官認此部分犯行與前開判決有罪部分有連續
    犯之裁判上一罪關係，爰不另為無罪之諭知。
據上論斷，應依刑事訴訟法第299條第1項前段、第300條，電業
法第105條，刑法第2條第1項前段、刑法第11條前段、修正前刑
法第28條、修正前刑法第56條、刑法第321條第1項第3款、修正
前刑法第38條第1項第2款，判決如主文。
本案經檢察官吳曉婷到庭執行職務。
中    華    民    國    95    年    9     月    29    日
              刑事第二庭  審判長法  官  石馨文
                                法  官  唐中興
                                法  官  郭麗萍
以上正本證明與原本無異。
如不服本判決，應於判決送達後10日內，向本院提出上訴狀（須
附繕本）。
告訴人或被害人對於判決如有不服具備理由請求檢察官上訴者，
其上訴期間之計算係以檢察官收受判決正本之日期為準。
中    華    民    國    95    年    9     月    29    日
                                書記官  王惠嬌
中華民國刑法第321條
（加重竊盜罪）
犯竊盜罪而有左列情形之一者，處 6 月以上、 5 年以下有期徒
刑：
一  於夜間侵入住宅或有人居住之建築物、船艦或隱匿其內而犯
    之者。
二  毀越門扇、牆垣或其他安全設備而犯之者。
三  攜帶兇器而犯之者。
四  結夥三人以上而犯之者。
五  乘火災、水災或其他災害之際而犯之者。
六  在車站或埠頭而犯之者。
前項之未遂犯罰之。


司法院資訊處製作；財團法人民間司法改革基金會備份。
